臺灣桃園地方法院刑事判決　　　　　　　　　　　　　九十年度交易字第三二二號
　　公　訴　人　臺灣桃園地方法院檢察署檢察官
　　被　　　告　甲○○
　　選任辯護人　周美玲律師
右列被告因業務過失傷害案件，經檢察官提起公訴（九十年度偵字第五五六三號）及
檢察官聲請移送本院併案審理（九十年度偵字第八四六六號），本院判決如左：
    主  文
甲○○從事業務之人，因業務上之過失傷害人致重傷，處有期徒刑伍月，如易科罰金
，以參佰元折算壹日，緩刑參年。
    事  實
一、甲○○係職業大貨車司機，為從事業務之人，於民國八十九年十月二十八日二十
    一時四十五分許，駕駛ＲＸ─１１０號營業用大貨車桃園縣桃園市○○路○段自
    成功路方向往春日路方向行駛日至桃園市○○路○段三八二號前停車卸貨，其應
    注意桃園市○○路○段之南向該路段為設有快慢車道分道線附行車分向線、分道
    線標記之路段，有二快車道及一慢車道，三民路一段三八二號前之白實線快慢車
    道分道線，白實線與店面間之寬度四公尺之路面為慢車道肩路肩，不得停車，而
    依當時之情況並無不能注意之情事，因其平常卸貨之三八二號旁之卸貨專區○○
    ○○道，竟疏未注意，而將其營業大貨車緊壓該快慢車道分道線停放，適有亦疏
    未注意車前狀況之丙○○無照駕駛ＨＺＧ─２４６號重型機車自後駛至，以致其
    機車頭撞擊甲○○駕駛之ＲＸ─１１０號營業用大貨車之後方，丙○○因此人車
    倒地，受有頭部外傷併腦腫脹及缺氧性腦病變、肺部挫傷並呼吸衰竭而呈深度腦
    昏迷（俗稱植物人）狀態等傷害，甲○○並於有偵查犯罪職權之警員黃國誠到場
    處理時，主動表明肇事進而接受本件裁判。
二、案經台灣桃園地方法院檢察署檢察官指定丙○○之胞兄乙○○為代行告訴人後訴
    由該署檢察官偵查起訴。
    理  由
一、訊之被告甲○○故坦承其駕駛停放之營業用大貨車於右揭時地與被害人丙○○所
    騎乘之機車發生車禍等情不諱，惟矢口否認有過失，辯稱：當日因為平時卸貨三
    八二號旁之地區○○○道，三八二號前又有其他車輛停放，為卸貨只得將大貨車
    緊鄰白線內臨時停車卸貨，並將車內燈、車後閃光燈打開且在車後一公尺處擺設
    三角錐以為警示，伊正在車上搬貨時，聽到碰一聲，才見被害人騎機車不知何故
    自後撞來，被害人可能飲酒云云。惟查：
    (一)本件車禍發生後，被告之營業大貨車係緊壓路面之白實線停靠（在白實線與三
      八二號前人行紅磚道間），其後方有一橘紅色之三角錐，此有現場照片三張在
      卷可稽，照片上顯示救護車已經抵達，救護人員正在救援，照片上之時間為二
      十八日二十一時五十分、五十一分、五十二分，距離車禍發生之時間僅有五至
      八分鐘，其所拍攝之現場照片應即為撞擊後救護車接貨通報到場之情狀，現場
      圖繪製之車輛所在應係車體占用路面之位置，而非車輪所在之位置，故被告辯
      稱其車輪正壓住白線，尚非無據，惟其車體應有超出白實線無誤。又被害人丙
      ○○之重型機車倒在被告所駕駛大貨車後擺設三角錐後處之後方（即在大貨車
      之左後方），機車車頭朝春日路方向，左側車身壓倒在地，機車之前後輪距離
      路邊之白實線○‧二公尺，機車之前導流板破損、車尾牌斷落，亦有道路交通
      事故調查報告表暨現場圖與現場照片三張載卷可稽，可證本件車禍係被害人騎
      乘重型機車以機車頭自後撞擊撞擊被告已經靜止中正在卸貨之營業大貨車之左
      後側後，被害人丙○○騎乘之重型機車因撞擊之反作用力而往後彈倒在路面，
      被害人丙○○因而摔落路面。
    (二)桃園縣桃園市○○路○○路段（即本案發生之路段）設有兩快車道及一慢車道
      ，機車倒地處之實現係屬快慢車道分道線，本路段合乎標準四車道（快車道）
      二十五ｍ路寬，慢車道兼路肩寬為四ｍ，無論該機車事故處白實線之寬度為何
      均為快慢車道分道線，此有交通部公路總局第一區養護工程處中壢工務段九十
      一年六月二十六日（九一）一工壢字第九一○四二五七號函在卷可稽，本件被
      告停車處所緊鄰之白實線為快慢車道之分道線，被告停車處為慢車道，雖該慢
      車道兼有路肩之作用，然該慢車道間路肩之寬度達四公尺，可見主要功用在供
      慢車通行使用，既是慢車道，在該處停車，當然顯有妨害他車通行，而屬不得
      停車之路段，故被告辯護人辯稱該白實線係路面邊線，該處可以停車云云，即
      有誤會。而本件被害人受傷送醫後並未抽血檢驗是否飲酒，此經財團法人長庚
      紀念以院於九十年十一月二十六日以長庚院法字第一○七三號函覆本院，被
      告之兄長盧德國堅稱被害人丙○○並未飲酒，故被告辯稱被害人酒醉駕車方為
      肇事原因云云，尚乏依據。
    (三)按汽車在顯有妨害他車通行之處所不得停車；次按汽車行駛時駕駛人應注意車
      前狀況，並隨時採取必要之安全措施，道路交通安全規則第一百十二條第九款
      、第九十四條第三款分別定有明文。被告與被害人均應遵守前開規定，而本件
      肇事當時之情況，雖係夜間，然有照明，雖路面濕潤，然路面無缺陷視距良好
      ，無不能注意之情事，被告竟為圖卸貨方便，而將營業大貨車停放在慢車道，
      明顯妨害他車通行，被害人乙○○亦疏未注意其前方路面有停車，貿然前進，
      致發現被告駕駛之營業大貨車停在路邊卸貨時已經閃避不及，致機車頭撞擊被
      告營業大貨車之左後側車尾，被告與被害人均有過失。雖被害人就本進車禍之
      發生與有過失，被告並有擺設三角錐、開照地燈、車尾角燈閃光燈，惟仍無解
      免被告之過失。又被害人丙○○因本件車禍受有頭部外傷併腦腫脹及缺氧性腦
      病變、肺部挫傷並呼吸衰竭而呈深度腦昏迷狀態，九十年六月二十九日回診時
      ，仍呈深度腦昏迷狀態，預估後續進步空間極小，此有診斷證明書、財團法人
      長庚紀念醫院九十年七月二十日長庚院法字第○六五二號函在卷可稽，被害
      人丙○○所受之傷已經造成身體有重大不治難治之傷害，達重傷害之程度。又
      本件車禍經送台灣省桃園縣區車輛行車事故鑑定委員會及台灣省汽車肇事覆議
      鑑定委員會鑑定結果，認為丙○○無照駕駛重機車疏未注意車前狀況，甲○○
      駕駛大貨車佔用快慢車道臨時停車為肇事原因，此有台灣省桃園縣區車輛行車
      事故鑑定委員會九十年十月十二日九十府車鑑桃字第九○一○八四號函暨鑑定
      意見書在卷可參，而台灣省車輛行車事故覆議鑑定委員會於九十一年一月十四
      日以府覆議字第九二五九○號函覆本院稱經本會第一八六七次（一月九日）會
      議依卷附跡證資料研議討論，照原鑑定意見，為意見文詞改為丙○○與業無照
      駕駛重機車，疏未注意車前狀況追撞前方停車為肇事主因，甲○○駕駛營業大
      貨車，占用快慢車道臨時停車為肇事次因，被告自應負過失責任，且其過失行
      為與被害人之受傷，兩者間復有相當因果關係，其犯罪事證已臻明確，犯行應
      堪認定。
二、查被告甲○○係營業大貨車司機，以平日駕駛大貨車運送貨物，以駕駛汽車為業
    ，已據其於警訊及審判中供述甚明，係從事業務之人。核被告所為，係犯刑法第
    二百八十四條第二項後段之業務過失致重傷罪。被告在肇事後，犯罪未被發覺前
    向桃園縣警察局桃園分局清溪派出所警員黃國誠坦承大貨車為渠所停放，而合於
    自首之要件，已據證人黃國誠到庭結證屬實，應依刑法第六十二條前段之規定減
    輕其刑。又被告行為後，刑法第四十一條將原「犯最重本刑為三年以下有期徒刑
    以下之刑之罪，而受六月以下有期徒刑或拘役之宣告，因身體、教育、職業或家
    庭之關係，執行顯有因難者，得以一元以上三元以下折算一日，易科罰金」之規
    定，於九十年一月四日修正為刑法第四十一條第一項前段，修正後之新規定為「
    犯最重本刑為五年以下有期徒刑以下之刑之罪，而受六月以下有期徒刑或拘役之
    宣告，因身體、教育、職業、家庭之關係或其他正當事由，執行顯有因難者，得
    以一元以上三元以下折算一日，易科罰金」，上開修正後之新規定已於九十年一
    月十日經總統公布，而於同年一月十二日生效施行，是被告行為後法律雖有變更
    ，然無有利不利之情事，應依刑法第二條第一項前段之規定，適用裁判時即修正
    後之刑法第四十一條第一項前段之規定，併予敘明。爰審酌被告素行良好並無前
    科，本件車禍其過失程度較低，並與被害人家屬成立和解，賠償被害人新台幣二
    百七十萬元損害，有和解書一份附卷可憑，犯罪後態度尚稱良好及被害人亦同有
    過失等一切情狀，量處被告如主文所示之刑，並諭知易科罰金之折算標準，以示
    懲儆。末查被告前未曾受有期徒刑以上刑之宣告，有台灣高等法院被告全國前案
    紀錄表在卷可按，其因一時疏忽，致人受重傷，經此次刑之宣告，一再表示悔悟
    ，應知所惕勉而無再犯之虞，且經斟酌其家庭環境，本院認其所受宣告刑以暫不
    執行為適當，故併此宣告緩刑三年，以策自新。
三、至於檢察官聲請併案審理之九十年度偵字第八四六六與起訴之九十年度偵字第五
    五六三為相同之單一事件，本院已經予以審酌，附此敘明。
據上論斷，應依刑事訴訟法第二百九十九條第一項前段，刑法第二條第一項前段、第
二百八十四條第二項後段、修正後第四十一條第一項前段、第六十二條前段、第七十
四條第一款，罰金罰鍰提高標準條例第一條前段、第二條，判決如主文。
本案經檢察官張啟聰到庭執行職務。
中　　　華　　　民　　　國　　  九十一　　　年　　十一　　月　　  六　　日
                                   台灣桃園地方法院交通法庭
                                       法　官　林  孟  宜
右正本證明與原本無異。
如不服本判決應於判決送達後十日內向本院提出上訴狀。
                                       書記官　□　□　□
中　　　華　　　民　　　國　　 八　十　　　年　　　　　　月　　　　　　 日
附論罪科刑依據之法條：
刑法第二百八十四條第二項：
